【裁判字號】    98,上訴,353
【裁判日期】    980123
【裁判案由】    偽造文書等
【裁判全文】
臺灣高等法院刑事判決                 98年度上訴字第353號
上  訴  人  臺灣臺北地方法院檢察署檢察官
被      告  甲○○
            乙○○
上列上訴人因被告偽造文書等案件，不服臺灣臺北地方法院97年
度訴字第2176號，中華民國97年12月22日第一審判決（起訴案號
：臺灣臺北地方法院檢察署97年度偵字第15780號），提起上訴
，本院判決如下：
    主  文
原判決撤銷，發回台灣台北地方法院。
    理  由
一、公訴意旨略以：被告甲○○、乙○○分別係址設臺北市○○
    區○○路三０二號一樓翊驊科技有限公司（下稱翊驊公司）
    之負責人、會計，緣翊驊公司與和信電訊股份有限公司（下
    稱和信公司）、遠傳電訊股份有限公司（下稱遠傳公司）簽
    訂特約關係，並設立店面供民眾申辦和信公司、遠傳公司門
    號、繳交電信費及提供換補發晶片卡之服務，詎甲○○、乙
    ○○明知易付卡之申請泛濫，易遭詐騙集團利用詐取他人財
    物，竟仍基於幫助真實姓名、年籍不詳，自稱「林先生」之
    詐騙集團成年男子詐欺取財之犯意，自民國九十五年七月一
    日起至同年月二十七日止，由「林先生」先委以不知情之刻
    印店之成年人，偽造如起訴書附表一、二（下同）所示姓名
    之申請人之印章各一枚後，復提供附表一、二所示申請人之
    國民身分證、全民健康保險卡、中華民國居留證、護照等資
    料，偽簽附表一、二所示申請人之署押，並偽造附表一、二
    所示申請人之印文，簽名、蓋印於附表一、二所示之申請書
    ，再由甲○○、乙○○將偽造之申請書於附表一、二所示傳
    真日期傳真予和信公司、遠傳公司申辦行動電話易付卡門號
    ，足生損害於和信公司、遠傳公司對於易付卡審核之正確性
    及附表一、二所示姓名之被冒用人。甲○○、乙○○於取得
    易付卡門號後，再以每張新臺幣（下同）六百元至八百元不
    等之價格，販售予「林先生」所屬之詐欺集團使用。該詐欺
    集團成員，並於九十五年七月七日，利用甲○○、乙○○所
    偽辦出售之和信公司0000000000號行動電話易付卡，向蔡長
    城佯稱可代辦貸款，使蔡長城陷於錯誤，依詐欺集團成員指
    示匯款四萬九千五百元而受有損害；嗣因和信公司風險管理
    部專員丙○○，於審核門號時發現自九十五年四月份出現大
    量偽辦門號，該門號大部分遭詐欺集團使用犯案而斷話，且
    均由翊驊公司所批購，乃報警處理，經警持本院核發搜索票
    ，前往翊驊公司執行搜索，當場查獲欲冒名辦理之吳宇涵、
    邱名諒、馮尚謙等三人易付卡申請書、吳建鋒等三人之國民
    身分證正本、欲冒辦之林麗娟營利事業登記證影本四張、欲
    冒辦用之和信公司易付卡空白卡（未開通）十四張、筆記二
    張及疑似偽辦之已開通易付卡申請書正本二百七十九份等物
    品，始知上情。因認被告甲○○、乙○○均涉犯刑法第二百
    十六條、第二百十條之行使偽造私文書及同法第三十條第一
    項前段、第三百三十九條第一項之幫助詐欺等罪嫌云云。
二、原判決以：「甲○○、乙○○……二人明知易付卡之申請泛
    濫，亦遭詐騙集團利用詐取他人財物，竟仍基於幫助詐騙集
    團成員自稱『林先生』之真實姓名、年籍不詳成年男子詐欺
    取財之概括犯意，自九十四年五月一日起至九十五年六、七
    月間止，……前往翊驊公司執行搜索，當場查獲欲冒名辦理
    之吳宇涵、邱名諒、馮尚謙等三人易付卡申請書、吳建鋒等
    三人之國民身分證正本、欲冒辦之林麗娟營利事業登記證影
    本四張、欲冒辦用之和信公司易付卡空白卡（未開通）十四
    張、筆記二張及疑似偽辦之已開通易付卡申請書正本二百七
    十九份等物品」等情，業據臺灣臺北地方法院檢察署檢察官
    於九十五年十一月十五日，以九十五年度偵字第一六一七０
    號提起公訴，由本院前於九十五年十一月十七日，以九十五
    年度訴字第一八０一號受理繫屬，於九十七年二月十二日判
    決，同年三月十三日確定，有前開起訴書、本院判決書、公
    務電話紀錄及臺灣高等法院被告前案紀錄表各一紙在卷可稽
    。經核本件公訴意旨起訴被告甲○○、乙○○之行為，與前
    案業經起訴之行為，其犯罪行為之方法態樣、所犯之罪名、
    基本犯罪構成要件及犯罪事實均完全相同，且行為時間部分
    ，本件公訴意旨係自九十五年七月一日至同年月二十七日止
    ，亦為前案起訴指稱之九十五年七月間所涵括，並經檢察官
    於九十六年三月六日以九十五年度蒞字第一九六六九號補充
    理由書補充意見說明，而本院上揭九十五年度訴字第一八０
    一號判決認被告甲○○、乙○○自九十五年七月一日至同年
    月二十七日止所為上揭犯行均未據起訴，且與論罪科刑部分
    無裁判上一罪關係，故無從併與審理等語（見該判決第九頁
    ），實有漏未判決之情形，復為蒞庭檢察官於本件本院準備
    程序中指陳明確（見本院九十七年十二月十二日準備程序筆
    錄第三頁），是足認本件起訴之犯罪行為為前案起訴效力所
    及，不得再予重複起訴，而公訴人復於九十七年十月二十九
    日就同一案件之本件，向本院重行起訴，由本院於九十七年
    十一月十九日受理繫屬，然本件起訴事實部分既有前揭所載
    之漏未判決情事，顯尚未判決確定，非屬刑事訴訟法第三百
    零二條第一款之應諭知免訴判決之範疇，揆諸上開說明，本
    件爰不經言詞辯論，逕為不受理之判決。
三、惟查：刑法第56條連續犯規定，業經民國94年1月7日立法院
    三讀通過、同年2月2日總統公布之刑法修正案刪除。依據刑
    法施行法第10條之1規定，上開刑法修正案自95年7月1日施
    行。本案被告甲○○、乙○○自95年7月1日以後所犯之行使
    偽造私文書等罪，自無連續犯規定之適用。被告甲○○、乙
    ○○2人前雖因連續行使偽造私文書等案件經臺灣台北地方
    法院於97年2月12日以95年度訴字第1801號判決有罪確定，
    然本案被告甲○○、乙○○2人被起訴之犯罪均為95年7月1
    日以後另外犯下之行使偽造私文書罪，依照新修正刑法規定
    ，均應分論併罰，原審以本件起訴之犯罪行為為前案起訴效
    力所及，不得再予重複起訴，逕為不受理之判決，即非無疑
    。檢察官執以提起上訴，非無理由，自應由本院將原判決撤
    銷發回原審法院。並不經言詞辯論為之。
據上論斷，應依刑事訴訟法第三百六十九條第一項但書、第三百
七十二條，判決如主文。
中    華    民    國    98    年    1    月    23    日
                  刑事第一庭審判長法  官  葉騰瑞
                                  法  官  王炳梁
                                  法  官  莊明彰
以上正本證明與原本無異。
如不服本判決，應於收受送達後10日內向本院提出上訴書狀，其
未敘述上訴之理由者並得於提起上訴後10日內向本院補提理由書
（均須按他造當事人之人數附繕本）「切勿逕送上級法院」。
                                      書記官 吳金來
中    華    民    國    98    年    1     月    23    日


司法院資訊處製作；財團法人民間司法改革基金會備份。
